臺灣嘉義地方法院民事判決
110年度嘉簡字第522號
原      告  蔡民義  
被      告  王順生  
上列當事人間請求損害賠償事件，本院於民國110年9月7日言詞
辯論終結，判決如下：
    主      文
被告應給付原告新臺幣55,900元，及自民國110年5月9日起至清
償日止，按週年利率百分之5計算之利息。
原告其餘之訴駁回。
訴訟費用由被告負擔百分之48，餘由原告負擔。
本判決原告勝訴部分得假執行。
    事實及理由
一、原告主張：
  ㈠被告不法侵害原告之行為：
　　按「因故意或過失，不法侵害他人之權利者，負損害賠償責
    任。故意以背於善良風俗之方法，加損害於他人者亦同。違
    反保護他人之法律，致生損害於他人者，負賠償責任。但能
    證明其行為無過失者，不在此限。」、「數人共同不法侵害
    他人之權利者，連帶負損害賠償責任。不能知其中孰為加害
    人者亦同。造意人及幫助人，視為共同行為人。」民法第18
    4條、第185條定有明文。查被告於民國109年12月4日凌晨至
    親戚位於嘉義縣○○鄉○○村○○街00號住處後欲駕車離去之際，
    因見蔡民義在嘉義縣○○鄉○○村○○街00號前出口謾罵，認自己
    遭原告辱罵（原告涉嫌公然侮辱部分未據告訴），竟於同日
    凌晨1時11分許，基於傷害、公然侮辱之犯意，自其所駕駛
    車輛內取出鋁製球棒後，在原告位於嘉義縣○○鄉○○村○○街00
    號之住處前屬於公眾得出入、經過之處所，接續持鋁製球棒
    毆打原告數下，並同時對原告辱罵「幹」、「幹你娘」等語
    ，足以生損害於原告之名譽，且造成原告受有頭皮撕裂傷2
    公分、左前臂鈍挫傷之傷害。經嘉義地方法院110年度嘉簡
    字第258號判處40天拘役。前開被告之傷害、公然侮辱之行
    為顯構成民法第184條第1項前段、中段、後段、第2項之共
    同侵權行為。
　㈡本件原告請求之損害賠償數額：
　⒈按「負損害賠償責任者，除法律另有規定或契約另有訂定外
    ，應回復他方損害發生前之原狀。因回復原狀而應給付金錢
    者，自損害發生時起，加給利息。第一項情形，債權人得請
    求支付回復原狀所必要之費用，以代回復原狀。」、「不能
    回復原狀或回復顯有重大困難者，應以金錢賠償其損害。」
    民法第213、215條定有明文。次按「不法侵害他人之身體、
    健康、名譽、自由、信用、隱私、貞操，或不法侵害其他人
    格法益而情節重大者，被害人雖非財產上之損害，亦得請求
    賠償相當之金額。其名譽被侵害者，並得請求回復名譽之適
    當處分。前項請求權，不得讓與或繼承。但以金額賠償之請
    求權已依契約承諾，或已起訴者，不在此限。前二項規定，
    於不法侵害他人基於父、母、子、女或配偶關係之身分法益
    而情節重大者，準用之。」民法第195條定有明文。
　⒉原告得向被告請求新臺幣（下同）115,600元：
  ⑴醫療費用支出共2,020元、後續照料傷口之必要費用共10,000
    元，合計12,020元：
　　因被告違犯前開不法犯罪情事，致原告受頭皮撕裂傷2公分
    、左前臂鈍挫傷之傷害，臺中榮民總醫院嘉義分院醫療費用
    分別支出180、180、300、240、120、240、160元，共1,420
    元；楊仁德診所醫療費用支出100元、500元，共600元；以
    上合計原告所支出之醫療費用共2,020元；原告在治療期間
    所支出之舒緩傷口疼痛、發癢之費用為4,000元、3,000元、
    3,000元，共10,000元，此為必要費用；以上合計原告因被
    告侵權行為所支出之醫療費用及必要費用合計爲12,020元。
  ⑵工作薪資損失3,600元：
    按「工資由勞雇雙方議定之。但不得低於基本工資。」、「
    勞工正常工作時間，每日不得超過八小時，每週不得超過四
    十小時。」勞動基準法第21條第1項、第30條第1項定有明文
    。次按勞動部發布勞工每小時基本工資為160元。是每日勞
    工基本工資為1,200元（計算式：160×8＝1,200）。查原告因
    被告故意傷害等侵權行為，經臺中榮民總醫院診斷需休養三
    日，無從工作。原告得向被告請求3,600元（計算式：1,200
    ×3＝3,600）。
  ⑶精神慰撫金100,000元：
    查被告係自其所駕駛車輛內取出鋁製球棒後，在原告位於嘉
    義縣○○鄉○○村○○街00號之住處前屬於公眾得出入、經過之處
    所，接續持鋁製球棒毆打原告數下，當場導致原告血流不止
    、原告住家外的鐵欄杆亦因被告以鋁製球棒故意毆打而嚴重
    凹陷，有當時原告所以止血之毛巾及欄杆凹陷照片可證，顯
    見當時被告係猛力敲打原告，其惡性相當重大， 致原告至
    今仍每日夢到當時遭毆打時之情形，難以入眠，精神相當不
    好。次查，被告前開持鋁棒毆打原告之行為，造成原告受有
    頭皮撕裂傷2公分、左前臂鈍挫傷之傷害，而前開傷害部位
    佔身體大面積，致原告數個月均處於全身疼痛、發癢之惨狀
    ，此有原告自醫院出院後之照片數張，顯見當時原告受傷情
    狀之惨烈。前開被告之故意侵權行為，除造成原告身體上長
    達數月的疼痛及發癢難耐外，亦導致原告每日睡覺均會遭遇
    夢魘，精神恍惚中亦常以為自己正在被毆打之情況下，被告
    之行為所造成原告精神折磨之情形顯屬嚴重。是原告請求被
    告應給付精神慰撫金99,500元。
  ⑷柵欄維修費用1,500元：
　　被告以鐵棒（球棒）毆打原告時，將原告家門前柵欄砸爛，
    原告嗣後找人維修，共支出1,500元，該筆費用應由被告給
    付。
  ⑸綜上所述，原告向被告請求醫療暨必要費用12,020元、工作
    薪資損失3,600元、精神慰撫金99,500元、柵欄維修費用1,5
    00元，總共115,600元等語。
  ㈢並聲明：⒈被告應給付原告115,600元，及起訴狀繕本送達翌
    日起至清償日止，按週年利率5%計算之利息。⒉原告願以新
    臺幣或等值定存單供擔保，請准予假執行。
二、被告則以：只要原告有提出證明的部分，我可以，我有誠意
    和原告和解，但原告不願意，原告請求金額，不符合比例原
    則等語。並聲明：原告之訴駁回。
三、得心證之理由：
  ㈠按因故意或過失，不法侵害他人之權利者，負損害賠償責任
    ；不法侵害他人之身體或健康者，對於被害人因此喪失或減
    少勞動能力或增加生活上之需要時，應負損害賠償責任；不
    法侵害他人之身體、健康、名譽、自由、信用、隱私、貞操
    ，或不法侵害其他人格法益而情節重大者，被害人雖非財產
    上之損害，亦得請求賠償相當之金額；民法第184條第1項前
    段、第193條第1項及第195條第1項前段分別定有明文。原告
    主張被告有傷害及公然侮辱原告、毀損柵欄之侵權行為之事
    實，業經本院調閱本院110年度嘉簡字第258號刑事卷宗查核
    屬實，並有該案刑事判決卷可稽，被告亦未爭執，自堪信為
    真實。原告依據侵權行為之法律關係，請求被告賠償所受損
    害，自屬有據。茲就原告請求賠償之各項損害金額，審酌如
    下：
  ⒈醫療費用及購買藥品費用：
    原告主張其因本件傷害而支出醫療費用2,020元及購買藥品
    費用10,000元等語，業據其提出臺中榮民總醫院嘉義分院、
    楊仁德診所醫療費用收據、恆羿青草行收據等件為證，核屬
    必要費用，是其請求醫療費用12,020元，自屬有據，應予准
    許。
　⒉不能工作損失：
    原告主張其因本件傷害休養3日無法工作，因而受有工作收
    入損失3,600元等語，經查，依卷附臺中榮民總醫院嘉義分
    院診斷證明書處置意見記載：原告宜休養三日等語，堪認原
    告主張因傷需療養不能工作之期間為3日為適當。惟原告未
    能舉證證明其因傷休養期間不能工作損害之實際金額為何，
    惟依原告之年齡、能力、技能、社會經驗等觀之，在通常情
    形下，其從事勞動工作每月可能之收入，至少應不低於基本
    工資，本院認以事發當時法定基本工資每月23,800元為本件
    計算基礎，應稱合理，依此計算，堪認原告因傷不能工作之
    損害為2,380元（計算式：23,800÷303＝2,380），逾此範圍
    ，即屬無據。
　⒊精神慰撫金：
　　按非財產之損害賠償係以人格權遭遇侵害，使精神上受有痛
    苦為必要，其核給之標準固與財產上損害之計算不同，然非
    不可斟酌雙方身分資力與加害程度，及其他各種情形核定相
    當之數額（最高法院51年台上字第223號民事判決可資參照
    ）。本院參酌財產所得調件明細表所示兩造之財產狀況，並
    衡量兩造之學歷、身分地位、經濟能力、家庭狀況，並審酌
    本件被告傷害、公然侮辱之侵權行為情節、原告所受傷害及
    名譽受損之程度等一切情狀，認原告請求被告賠償精神慰撫
    金在40,000元之範圍內為適當。 
  ⒋柵欄維修費用：
　　原告主張因柵欄遭被告持鐵棒砸欄，因而支出維修費用1,50
    0元，業據其提出照片、估價單為證，是原告請求被告給付
    維修費用1,500元，應予准許。
　⒌以上合計原告得請求之金額為55,900元（計算式：12,020＋2,
    380＋40,000＋1,500＝55,900）。
　㈡綜上所述，原告依侵權行為之法律關係，請求被告給付55,90
    0元，及自起訴狀繕本送達翌日即110年5月9日起至清償日止
    ，按週年利率5%計算之利息，為有理由，應予准許。其逾此
    範圍之請求，則無理由，應予駁回。 
四、本件事證已臻明確，兩造其餘攻擊防禦方法，核與判決結果
    不生影響，爰不逐一論述。
五、本判決原告勝訴部分，係依民事訴訟法第427條訴訟適用簡
    易程序為被告敗訴之判決，依同法第389條第1項第3款規定
    ，應依職權宣告假執行。原告雖陳明願供擔保聲請宣告假執
    行，應僅在促使法院注意依職權宣告假執行而已，此部分尚
    無庸另為准駁之諭知。 
六、訴訟費用負擔之依據：依民事訴訟法第79條規定，本件訴訟
    費用依勝敗比例，應由被告負擔百分之48，餘由原告負擔。
中　　華　　民　　國　　110 　年　　9 　　月　　28　　日
                  臺灣嘉義地方法院嘉義簡易庭
                                  法　官　孫偲綺
以上正本係照原本作成。
如對本判決上訴，須於判決送達後20日內向本庭（嘉義市文化路
308之1號）提出上訴狀（均須按他造當事人之人數附繕本）。如
委任律師提起上訴者，應一併繳納上訴審裁判費。
中　　華　　民　　國　　110 　年　　9 　　月　　28　　日
                                  書記官  李珈慧